臺灣高等法院刑事判決
109年度上訴字第138號
上  訴  人
即  被  告  袁大鈞


上列上訴人即被告因違反毒品危害防制條例案件，不服臺灣桃園
地方法院107年度審訴字第1895號，中華民國108年6月28日第一
審判決（起訴案號：臺灣桃園地方檢察署107年度撤緩毒偵字第2
11號），提起上訴，本院判決如下：
    主  文
原判決撤銷。
袁大鈞施用第一級毒品，累犯，處有期徒刑陸月，如易科罰金，
以新臺幣壹仟元折算壹日。
扣案之第一級毒品海洛因貳包（驗餘淨重合計貳點肆壹公克）均
沒收銷燬。
    事  實
一、袁大鈞前於民國89年間因施用毒品案件，經臺灣臺北地方法
    院以89年度毒聲字第1920號裁定送觀察、勒戒後，認無繼續
    施用毒品傾向，於89年8月18日執行完畢釋放出所，並經臺
    灣臺北地方檢察署檢察官以89年度毒偵字第2446為不起訴處
    分確定；又於前開觀察、勒戒執行完畢釋放後5年內之90年
    間因施用毒品案件，經臺灣臺北地方法院以90年度毒聲字第
    1698號裁定送觀察、勒戒後，認有繼續施用毒品之傾向，再
    經臺灣臺北地方法院以91年度毒聲字第129號裁定令入戒治
    處所施以強制戒治，於91年7月1日停止處分執行完畢釋放出
    所，所餘戒治期間並付保護管束，迄於91年12月24日期滿停
    止戒治未經撤銷，視為執行完畢，該罪刑事部分，經臺灣臺
    北地方法院以91年度訴字第89號判決分別判處有期徒刑7月
    、4月，應執行有期徒刑10月確定，於94年11月1日縮刑期滿
    執行完畢。㈠又於102年間因施用毒品等案件，經臺灣臺北地
    方法院以102年度審訴字第200號判決分別判處有期徒刑10月
    、7月，嗣經上訴，經本院以102年度上訴字第1825號判決判
    處上訴駁回，有期徒刑7月部分先行確定，復對於有期徒刑1
    0月部分上訴，經最高法院以103年度台上字第48號判決駁回
    上訴後確定；㈡另於103年間因施用毒品案件，經臺灣臺北地
    方法院以103年度審訴字第816號判決判處有期徒刑11月確定
    ；㈢再於同年間因持有毒品案件，經原審法院以104年度簡字
    第98號判決判處有期徒刑3月確定；前開㈠㈢所示之刑，經原
    審法院以104年度聲字第4186號裁定應執行有期徒刑1年5月
    確定，並與前開㈡所示之刑，接續執行，於105年7月14日縮
    短刑期假釋出監，並於105年10月9日保護管束期滿，未經撤
    銷假釋，視為執行完畢（於本案構成累犯）。詎其仍不知悔
    改，基於施用第一級毒品之犯意，於106年6月22日上午10時
    許，在臺北市○○區○○路00巷0號10樓住處，以摻入香菸吸食
    之方式，施用第一級毒品海洛因1次。嗣於同日下午3時45分
    許，為警在桃園市○○區○○路000號前攔查，並主動交付第一
    級毒品海洛因2包（驗餘淨重合計2.41公克）自首並接受裁
    判。
二、案經桃園市政府警察局刑事警察大隊報請臺灣桃園地方檢察
    署檢察官偵查起訴。
    理  由
壹、證據能力：
    按被告以外之人於審判外之言詞或書面陳述，除法律有規定
    者外，不得作為證據。被告以外之人於審判外之陳述，雖不
    符同法第159條之1至第159條之4之規定，而經當事人於審判
    程式同意作為證據，法院審酌該言詞陳述或書面陳述作成時
    之情況，認為適當者，亦得為證據；當事人、代理人或辯護
    人於法院調查證據時，知有第159條第1項不得為證據之情形
    ，而未於言詞辯論終結前聲明異議者，視為有前項之同意，
    刑事訴訟法第159條第1項、第159條之5第1項、第2項分別定
    有明文。查本案下述據以認定上訴人即被告袁大鈞犯罪之供
    述證據，檢察官及被告於本院審理時均未爭執其證據能力，
    且迄於言詞辯論終結前均未聲明異議，復經審酌該等言詞陳
    述或書面作成時之情況並無違法、不當或顯不可信之狀況，
    依刑事訴訟法第159條之5第2項之規定，均有證據能力；又
    本案認定事實之其餘非供述證據，並無證據證明係公務員違
    背法定程式所取得，依同法第158條之4反面解釋，亦均有證
    據能力，合先敘明。
貳、實體部分：
一、上揭事實，業據被告於警詢、偵訊、原審及本院審理時均坦
    承不諱（見毒偵卷第6-8、48頁背面、81頁背面、103頁背面
    、原審卷第158、164頁、本院卷第89頁），並有自願受搜索
    同意書、桃園市政府警察局保安警察大隊搜索扣押筆錄暨扣
    押物品目錄表、被採尿人尿液暨毒品真實姓名與編號對照表
    、台灣檢驗科技股份有限公司濫用藥物檢驗報告、法務部調
    查局濫用藥物實驗室106年7月21日調科壹字第00000000000
    號鑑定書各1份、現場暨扣案物照片4張在卷（見毒偵卷第18
    -21、24、25、74、76、77頁）及第一級毒品海洛因2包（驗
    餘淨重合計2.41公克）扣案可資佐證，足認被告前揭任意性
    自白與事實相符，堪以採信。本件事證明確，被告上開犯行
    堪以認定，應依法論科。
二、論罪：
  ㈠核被告所為，係犯毒品危害防制條例第10條第1項之施用第一
    級毒品罪。被告為供己施用第一級毒品因而持有第一級毒品
    海洛因之低度行為，為施用毒品之高度行為所吸收，不另論
    罪。
  ㈡被告有如犯罪事實欄所載之犯罪科刑與執行完畢情形，此有
    本院被告前案紀錄表附卷可稽，是其於有期徒刑執行完畢後
    5年內故意再犯本件有期徒刑以上之罪，為累犯。再參照司
    法院大法官釋字第775號解釋意旨，被告前已有多次施用毒
    品犯行，足顯被告對刑之執行均不知悔改，其前對刑罰之反
    應力亦屬薄弱，此次加重最低本刑，對其人身自由所為之限
    制自無過苛之侵害，是認應依刑法第47條第1項規定加重其
    刑。
  ㈢按對於未發覺之罪自首而受裁判者，得減輕其刑。但有特別
    規定者，依其規定，刑法第62條定有明文。又按刑法第62條
    所謂發覺，固非以有偵查犯罪權之機關或人員確知其人犯罪
    無誤為必要，而於對其發生嫌疑時，即得謂為已發覺；但此
    項對犯人之嫌疑，仍須有確切之根據得為合理之可疑者，始
    足當之，若單純主觀上之懷疑，要不得謂已發生嫌疑，最高
    法院72年度台上字第641號刑事裁判意旨可資參照。經查，
    本案被告遇警盤查時主動表示最近還有在施用毒品，並主動
    交出第一級毒品海洛因乙情，有桃園市政府警察局刑事警察
    大隊刑事案件移送書、調查筆錄在卷可考（見毒偵卷第1頁
    背面、7頁）。則被告自動交付海洛因之舉，屬具體配合調
    查作為，未逃避裁判，故認被告本案經查獲過程，與自首要
    件相符，爰依刑法第62條前段規定，減輕其刑，並依法先加
    後減之。
三、本院撤銷改判之理由：
  ㈠原審對被告論罪科刑，固非無見，惟按刑事審判旨在實現刑
    罰權之分配正義，故法院對於有罪被告之科刑，應符合刑罰
    相當之原則，使輕重得宜，罰當其罪，此所以刑法第57條明
    定科刑時，應審酌一切情狀，尤應注意該條所列10款事項，
    以為科刑輕重之標準，以求個案裁判之妥當性（最高法院90
    年度台上字第4636號裁判意旨參照）。查被告為本件犯行（
    106年6月22日）後，另因施用第一級毒品案件，經法院判處
    有期徒刑9月確定，自108年6月5日入監執行，迄109年3月4
    日甫執行完畢出監，有本院被告前案紀錄表可考，參以被告
    於本院審理時供稱：伊已經沒有再吸毒，之前在監執行時就
    參加戒治班，現在仍有認真在戒毒等語，並提出臺北市立聯
    合醫院昆明院區診斷證明書及藥毒報告各1紙為憑（見本院
    卷第90、91、93頁），應認其確有戒除毒癮之心，本院認宜
    予易科罰金之機會，使其能儘快回歸社會。原審未及審酌上
    述有利於被告之量刑事由，而判處有期徒刑8月，尚有未當
    。被告上訴意旨指摘原判決量刑過重，非無理由，原判決既
    有上開可議之處而無可維持，自應由本院將原判決予以撤銷
    改判。
  ㈡爰審酌被告前已因施用毒品案件經觀察、勒戒、強制戒治及
    刑之執行，本應徹底戒除毒癮，詎其仍未能自新、戒斷毒癮
    ，竟仍施用足以導致人體機能發生依賴性、成癮性及抗藥性
    等障礙之第一級毒品，戕害自身健康，漠視法令禁制，本不
    宜寬縱，惟念其犯後坦承犯行，非無悔意，現並積極進行戒
    毒治療，兼衡其犯罪之動機、目的、智識程度、生活狀況等
    一切情狀，量處如主文第2項所示之刑，並諭知易科罰金之
    折算標準，以示懲儆。
  ㈢扣案之第一級毒品海洛因2包（驗餘淨重合計2.41公克），係
    查獲之第一級毒品，均應依毒品危害防制條例第18條第1項
    前段規定沒收銷燬之。又該裝載上開海洛因之包裝袋與海洛
    因並無法完全析離，亦應依毒品危害防制條例第18條第1項
    前段併諭知沒收銷燬之。至鑑定時取樣供鑑定之第一級毒品
    ，因鑑定時已檢驗用罄而不存在，該部分自無庸再宣告沒收
    銷燬之，併予敘明。
據上論斷，應依刑事訴訟法第369條第1項前段、第364條、第299
條第1項前段，毒品危害防制條例第10條第1項、第18條第1項前
段，刑法第11條、第47條第1項、第62條前段、第41條第1項前段
，判決如主文。
本案經檢察官許炳文提起公訴，檢察官董怡臻到庭執行職務。
中　　華　　民　　國　　109 　年　　4 　　月　　16　　日
                  刑事第二十三庭審判長法　官  李釱任
                                      法　官  連育群
                                      法　官  崔玲琦
以上正本證明與原本無異。
如不服本判決，應於收受送達後20日內向本院提出上訴書狀，其
未敘述上訴之理由者並得於提起上訴後20日內向本院補提理由書
（均須按他造當事人之人數附繕本）「切勿逕送上級法院」。
                                      書記官  李政庭
中　　華　　民　　國　　109 　年　　4 　　月　　16　　日

附錄：本案論罪科刑法條全文
毒品危害防制條例第10條
施用第一級毒品者，處6 月以上5 年以下有期徒刑。
施用第二級毒品者，處3 年以下有期徒刑。